臺灣高等法院臺中分院刑事裁定　
110年度毒抗字第784號
抗  告  人  
即  被  告  許文俊


                
上列抗告人即被告因違反毒品危害防制條例案件，不服臺灣臺中
地方法院110年度毒聲字第745號中華民國110年5月14日裁定（聲
請案號：臺灣臺中地方檢察署110年度聲觀字第572號；偵查案號
：臺灣臺中地方檢察署109年度毒偵字第3888號），提起抗告，
本院裁定如下：
    主  文
抗告駁回。
    理  由
一、抗告人即被告許文俊（下稱被告）抗告意旨略以：被告於民
    國107年間因施用第二級毒品犯行，業經臺灣雲林地方檢察
    署（下稱雲林地檢署）檢察官為附命戒癮治療之緩起訴處分
    ，嗣該緩起訴處分遭撤銷，檢察官提起公訴，並經法院判處
    應執行有期徒刑3月，是被告既於前揭案件中接受戒癮治療
    達1年之時間，自無再觀察、勒戒之必要；且之後臺灣橋頭
    地方法院（下稱橋頭地院)亦以被告已接受過戒癮治療而就
    被告施用毒品部分，判處被告有期徒刑3月，可見被告確無
    再觀察、勒戒之必要。而本件臺灣臺中地方檢察署（下稱臺
    中地檢署）檢察官於109年度偵字第34535號偵查案件中，僅
    對被告販賣毒品部分起訴，並未包括本案施用毒品部分，何
    以會收到原裁定令被告入勒戒處所觀察、勒戒？況且被告為
    家中經濟支柱，尚有年邁父母及兒女須扶養，盼能儘速返家
    ，爰請求撤銷原裁定，或改判有期徒刑等語。
二、按毒品危害防制條例(下稱毒品條例)第24條修正施行後所定
    之多元附條件緩起訴處分，並不限於「附命緩起訴」，且撤
    銷緩起訴處分後，亦應由檢察官依法繼續偵查或起訴，與修
    正前所定之「依法追訴」不同，是緩起訴處分之效力與曾受
    「觀察、勒戒或強制戒治」之處遇已無法等同視之。又「附
    命緩起訴」戒癮治療之執行，係以社區醫療（機構外醫療體
    系）處遇替代監禁式治療，使施用毒品者得繼續正常家庭及
    社會生活，尚非集中於勒戒處所，受監所矯正、管理，仍難
    脫其「收容」或「處罰」外觀者，所可比擬，於機構外之戒
    癮治療難達其成效時，再施以機構內之強制處遇，亦屬循序
    漸進之合理矯正方式。因此「附命緩起訴」之被告縱使完成
    「戒癮治療」，難認得與觀察、勒戒或強制戒治「已執行完
    畢」之情形等同視之。倘其施用毒品犯行距最近1次「觀察
    、勒戒或強制戒治」執行完畢釋放後已逾3年，縱係於完成
    戒癮治療3年內再犯，仍應依修正後毒品條例第20條第1項、
    第2項規定進行「觀察、勒戒或強制戒治」程序，不得逕行
    起訴。
三、經查：
  ㈠被告於109年11月10日22時許，在臺中市○區○○街000巷0號305
    室，以將第二級毒品甲基安非他命置入玻璃球吸食器燒烤吸
    食煙霧方式，施用甲基安非他命1次等情，為被告於警詢、
    偵訊時均坦承不諱，且員警於同年月12日0時10分許經被告
    同意後採集其尿液，經送檢驗結果呈甲基安非他命陽性反應
    等情，有勘查採證(驗)同意書、臺中市政府警察局豐原分局
    委託鑑驗尿液代號與真實姓名對照表、正修科技大學超微量
    研究科技中心編號R00-0000-000號尿液檢驗報告等在卷可憑
    。足認被告上開任意性之自白核與事實相符，是以被告於前
    揭時、地，施用第二級毒品犯行堪予認定。又被告於本案前
    未曾因施用毒品案件，經法院裁定觀察、勒戒或強制戒治等
    情，亦有臺灣高等法院被告前案紀錄表在卷可稽。
　㈡被告前固因施用第二級毒品犯行，經雲林地檢署檢察官以108
    年度毒偵字第256、579號為附命完成戒癮治療之緩起訴處分
    ，被告應於緩起訴處分確定日起，前往指定之醫療機構，遵
    醫囑按期接受治療，期間為1年；並應於緩起訴處分確定日
    起1年8個月內，按時至指定之戒癮治療機構，依醫師指示接
    受門診治療、心理治療、社會復健治療，不得無故未依指示
    配合上開治療逾3次，並應按時接受觀護人追蹤輔導及尿液
    毒品檢驗，緩起訴期間自108年7月15日起至110年7月14日止
    等情，有上揭雲林地檢署檢察官緩起訴書處分書在卷可憑。
    惟嗣被告於緩起訴期間內之108年7月間因故意更犯有期徒刑
    以上刑之販賣、施用第二級毒品罪，經臺灣橋頭地方檢察署
    檢察官以108年度偵字第8287號、108年度毒偵字第1900號提
    起公訴，雲林地檢署檢察官並另於109年7月2日以109年度撤
    緩字第121號撤銷前揭緩起訴處分等情，有前揭檢察署檢察
    官撤銷緩起訴處分書附卷，且被告該108年7月間之施用第二
    級毒品罪部分，並經橋頭地院以108年度訴字第415號判處被
    告有期徒刑3月，亦有臺灣高等法院被告前案紀錄表在卷可
    稽。從而，縱被告於本案前曾因施用毒品案件經檢察官為前
    揭附命戒癮治療之緩起訴，或曾判處有期徒刑，惟其附命戒
    癮治療之緩起訴已經檢察官撤銷，被告實際上並未完成戒癮
    治療，縱使已完成附命戒癮治療，亦難認得與觀察、勒戒或
    強制戒治「已執行完畢」之情形等同視之，仍應依修正後毒
    品條例第20條第1項、第2項規定進行「觀察、勒戒或強制戒
    治」程序，不得逕行起訴。是臺中地檢署檢察官以被告前未
    曾因施用毒品案件，經法院裁定觀察、勒戒或強制戒治，而
    以109年度毒偵字第3888號（110年度聲觀字第572號）向臺
    中地院聲請，經臺中地院以110年度毒聲字第745號裁定令被
    告入勒戒處所觀察、勒戒，其期間不得逾2月，經核於法並
    無不合。另外，被告其間雖曾因施用毒品經橋頭地院判處有
    期徒刑3月，並不影響其應再經上開觀察、勒戒之程序，已
    為實務上一致之見解。則被告請求改判有期徒刑等語，自無
    可採。至被告抗告意旨稱其於前揭販賣毒品部分起訴之另犯
    其他案件部分，與原裁定依檢察官之聲請准令被告入勒戒處
    所觀察、勒戒，要屬二事，與被告本案施用第二級毒品犯行
    並無關連；而其稱其為家庭經濟支柱，尚須扶養年邁父母及
    子女等語，要屬被告家庭狀況及經濟之因素，均非法院裁定
    否准令被告入勒戒處所觀察、勒戒所應審酌之事由，自難以
    被告此部分主觀之個人因素而執為免予觀察、勒戒執行之理
    由。
四、綜上所述，原裁定以被告前未曾受觀察、勒戒或強制戒治，
    且被告犯本件施用第二級毒品犯行明確，認檢察官之聲請為
    正當，而依毒品危害防制條例第20條第1項、第35條之1第2
    款及觀察勒戒處分執行條例第3條第1項規定，裁定令被告入
    勒戒處所觀察、勒戒，其期間不得逾2月，經核其認事用法
    ，均無不合，被告執前開情詞提起抗告，請求撤銷原裁定，
    自無從准許，其抗告為無理由，應予駁回。
據上論斷，依刑事訴訟法第412條，裁定如主文。
中　　華　　民　　國　　110 　年　　6 　　月　　30　　日
        　　刑事第二庭    審判長法　官  何　志　通
　　　　　　  　　　　　　　    法　官  許  月  馨
　　　　　　　　　　　　　　　　法  官  吳  進  發
以上正本證明與原本無異。     
不得再抗告。

                                書記官  詹  雅  婷
　　　　　　　　　　　　　　　　
中　　華　　民　　國　　110 　年　　6 　　月　　30　　日